臺灣高等法院臺南分院刑事判決　　　　95年度上訴字第1280號
上　訴　人
即　被　告　乙○○
選任辯護人　彭大勇　律師
　　　　　　林士龍　律師
上列上訴人因違反槍砲彈藥刀械管制條例等案件，不服臺灣臺南
地方法院95年度訴字第945號中華民國95年10月5日第一審判決（
起訴案號：臺灣臺南地方法院檢察署95年度偵字第7702號），提
起上訴，本院判決如下：
    主  文
原判決撤銷。
乙○○意圖為自己不法之所有，而侵占離本人所持有之物，處罰
金銀元貳仟元 (即新台幣陸仟元），如易服勞役以銀元參佰元（
即新台幣玖佰元）折算壹日。又未經許可寄藏獵槍、可發射子彈
具殺傷力之仿COLT廠口徑5．56MM制式步槍所製造之步槍，處有
期徒刑陸年，併科罰金新臺幣貳拾萬元，罰金如易服勞役，以罰
金總額與陸個月之日數比例折算。扣案制式散彈槍壹支（槍枝管
制編號0000000000號）、仿COLT廠口徑5．56MM制式步槍所製造
之仿造步槍壹支（含長短彈匣各一，槍枝管制編號0000000000
）、制式步槍子彈共壹佰參拾陸顆、制式霰彈共貳拾壹顆，均沒
收。應執行有期徒刑陸年，併科罰金新臺幣貳拾萬伍仟元，罰金
如易服勞役，以罰金總額與陸個月之日數比例折算。扣案制式散
彈槍壹支（槍枝管制編號0000000000號）、仿COLT廠口徑5．56M
M制式步槍所製造之仿造步槍壹支（含長短彈匣各一，槍枝管制
編號0000000000）、制式步槍子彈共壹佰參拾陸顆、制式霰彈共
貳拾壹顆，均沒收。
    事  實
一、乙○○於民國（下同）95年3月初某日，在臺南縣永康市○
    ○○路與永安路附近空地，見車號1155—NP號自小客車棄置
    該處，車門未關，車內東西被翻零亂（該車為甲○○所有遭
    強盜後棄置在該處）見車內後座腳墊上有行動電話1支（序
    號00000000000000號），竟意圖為自己不法之所有，徒手自
    車內將該行動電話予以侵占，據為己有，而侵占離本人所持
    有之物。
二、乙○○又另行起意，於95年4月間某日，明知姓名不詳名之
    綽號「楊哥」成年男子，持具殺傷力之制式散彈槍1枝（槍
    枝管制編號0000000000號）、仿COLT廠口徑5．56MM制式步
    槍所製造之仿造步槍1枝（含長短彈匣各1個、槍枝管制編號
    0000000000號）、步槍子彈149顆（鑑定時　試射13顆）、
    散彈24顆（鑑定時試射3顆）及土造子彈1顆（鑑定時已試射
    完畢）前往臺南市○區○○○街7號其住處託其寄藏，竟未
    經許可而寄藏之。
三、嗣於95年5月13日13時許，為警持搜索票在上開住處搜索，
    當場起出甲○○遭強盜之行動電話1支、前揭槍枝、子彈、
    及不具殺傷力之步槍子彈1顆。
四、案經臺南市警察局第三分局報請臺灣臺南地方法院檢察署檢
    察官偵查起訴。
    理  由
一、關於竊盜部分：
    (一)訊據上訴人即被告乙○○固坦承於上開時地，拿取行動
        電話1支，惟辯稱：伊經過該處，發現車牌號碼1155－
        NP號自小客車，車門全部打開，車內東西被翻零亂，車
        旁有證件、腳踏墊及行動電話等許多東西散落一地，伊
        以為是別人不要的，因此才將行動電話撿走，並無不法
        所有之意圖等語。
     (二)惟查車號1155－NP號自小客車，係甲○○於95年1月3
         日被搶後，棄置於臺南縣永康市○○○路與永安路附
         近空地，而序號00000000000000號行動電話確係王志
         翔所有，隨該車被搶走，該行動電話購買時價值為新
         台幣一萬三千八百元，至遭強盜為止，已使用約8、9
         個月，尚有7、8成新，且由警察局具領回來後，目前
         仍繼續使用等情，業據甲○○於警訊及原審審理時供
         述明確，並有贓物認領保管單附卷可按（詳警卷第10
         頁、第23頁、原審卷第56頁），顯見被告於拿取行動
         電話時，該行動電話之外觀、功能俱為堪用之狀態，
         自無可能為他人所丟棄之物，是被告所辯：以為是別
         人不要之物始予撿走，並無不法所有之意圖一節，殊
         不足取。
     (三)又據被告於原審為羈押審查時供稱：扣案之行動電話
         ，是因前往一家保養廠應徵，在等待應徵工作時，到
         保養廠隔壁空地，發現一台白色豐田汽車，車門打開
         ，東西掉落一地，我好奇走過去看，在乘客後座腳踏
         墊看到那支手機，就把它拿走等情觀之，依通常觀念
         ，自小客車於停放後，恆將車門關上並予上鎖，縱未
         上鎖，亦會將車門關妥，而該車之車門既未關，且東
         西掉落一地，客觀上可認係遭竊之車輛，並於搜取車
         內值錢之物後棄置，參以甲○○供證，上開車門為其
         被搶等情，該行動電話應屬離甲○○所持有之物，被
         告予以侵占並據為己有，並非向甲○○竊取，應可認
         定。
     (四)查被告意圖為自己不法之所有，而侵占離本人所持有
         之物，核其所為係犯刑法第337條之罪，公訴人認被告
         係犯刑法第320條第1項之竊盜罪，起訴法條，尚有未
         洽，惟起訴之基本事實相同，故本院自得變更法條予
         以審理。
     (五)原審予以論罪科刑，固非無見，惟查被告係侵占離本
         人所持有之物，並非向甲○○竊取，原審依竊盜罪論
         處，尚有未合，被告此部分上訴意旨，否認竊盜，指
         摘原判決此部分不當，為有理由，原判決此部分既有
         前述可議之處，此部分即屬無可維持，應由本院撤銷
         改判，被告犯數罪，巳定應執行之刑，此部分既經上
         訴而撤銷，原定之執行刑亦失所附麗，應並予撤銷。
         爰審酌被告之犯罪動機、目的、手段及因貪小利而觸
         刑章，情節尚非重大等一切情狀，量處罰金銀元二千
         元(即新台幣陸仟元），並諭知如易服勞役以銀元參佰
         元（即新台幣玖佰元）折算壹日。
二、關於槍砲彈藥刀械管制條例部分：
    (一)訊據被告乙○○坦承於上開時、地經警搜索查獲扣案槍
        枝及子彈，惟辯稱：扣案槍彈為伊友人綽號「楊哥」拿
        來寄放的，「楊哥」拿來時是用一個旅行袋及一個類似
        裝球拍之袋子裝著，伊問「楊哥」是什麼東西，他說是
        打BB彈用之槍彈，伊打開只看到黑色組裝零件，以為是
        假的，就將袋子拉鍊拉上，放到置物櫃裡，直到被查獲
        ，不確知具有殺傷力之槍、彈，並無故意寄藏槍、彈等
        語。
    (二)查被告確於上開時、地寄藏綽號「楊哥」所託之槍、彈
        ，經警持搜索票在其住處，當場起出前揭槍、彈及不具
        殺傷力之步槍子彈1顆，業據其在警訊、偵查、原審及
        本院審理時坦白承認 (詳警卷第1頁、第5頁、偵查卷第
        10頁、原審卷第8頁、第26頁、第29頁、本院95年11 月
        23日筆錄)，並有扣押物品目錄表附卷可按 (附於警卷
        第19頁)，而扣案長槍一支 (含長短彈匣各一，槍枝管
        制編號0000000000)，係仿COLT廠口徑5．56MM制式步槍
        所製造之仿造步槍，機械性能良好，可擊發同口徑制式
        步槍彈，認具殺傷力。扣案散彈槍1支 (槍枝管制編號
        0000000000號)，研判為12GAUGE制式霰彈槍，機械性能
        良好，認具殺傷力。扣案步槍彈149顆，其中139顆（試
        射3顆），為口徑5．56MM制式步槍彈，認具殺傷力；另
        11顆，口徑為．56MM制式步槍彈，彈底均有撞擊痕跡，
        均經實際試射，10顆可擊發，認具殺傷力，餘1顆無法
        擊發，不具殺傷力。扣案散彈24顆（試射3顆），認均
        係12GAUGE制式霰彈，均具殺傷力。扣案子彈1顆，為直
        徑9九MM金屬彈頭之土造子彈，經實際試射，可擊發，
        具殺傷力。有內政部警政署刑事警察局95年5月4日刑鑑
        字00 00000000號槍彈鑑定書一份在卷為憑。
    (三)被告雖辯稱：伊以為綽號「楊哥」所託寄槍、彈係打BB
        彈用之槍彈，不確知具有殺傷力之槍、彈，並無故意寄
        藏槍、彈云云，惟查：
        (I)被告於警訊中稱：「綽號楊哥因在一次酒宴當中，
            告訴我稱有東西要寄放在我這邊，隔沒幾天楊哥就
            把槍械拿到我家寄放在我這邊了」、「我是打開後
            才知道是槍械，我想只寄放二天，基於朋友立場我
            不想害他，所以沒報警處理」、「我把袋子拿進屋
            之後覺得袋子很重，所以打開查看，才知道是槍械
            」（詳警卷第5頁、第6頁），偵查中亦稱：「槍、
            彈是我的朋友綽號楊哥拿來寄放的」、「楊哥平日
            很神秘，他將槍、彈拿來我家後，我有打開來看」
            (詳偵查卷第10頁)，原審審理時亦為相同之供述 (
            詳原審卷第8頁、第26頁)。按扣案之步槍全為鐵製
            品，被告亦自承打開裝有步槍之旅行袋觀看過，顯
            見被告亦知悉扣案步槍材質為鐵製，而以被告曾服
            過兵役，並自承於訓練中心有過打靶之經驗，足認
            被告對於具殺力傷之真槍並非完全陌生。再據證人
            即當場執行搜索之警員林豐龍於原審結證供稱：「
            我持搜索票在一樓儲藏室搜獲手提袋內獲裝放槍、
            彈，該槍支是組裝好的，看到子彈就知是真槍，查
            到時被告情緒很激動」，且若係玩具槍彈，於搬家
            時應可隨同其他家具、行李一同搬運，而無須特別
            交由他人保管，『楊哥』如此異於常情之舉，益可
            證所寄藏之槍、彈異於尋常玩具槍、彈。參以被告
            於警訊所供於打開袋子後即知道是槍械，因想只寄
            放2天，基於朋友立場我不想害他，所以沒報警處
            理等情觀之，顯見被告於收受『楊哥』交付袋子並
            予打開袋子時，即知悉袋內裝放槍、彈，竟乃予寄
            藏，故其所辯不知楊哥所託寄槍、彈係具有殺傷力
            之槍、彈一節，應不足取，其主觀上已認識並同意
            受託寄藏之槍、彈之犯行，甚為明確。
        (II)至於被告於原審審理中雖先辯稱：「警察問我為何
            不報案的部分筆錄記載有錯，因為綽號楊哥之男子
            拿手提袋來時，我有問他說這是什麼東西，綽號楊
            哥跟我說是BB彈槍，所以沒有必要報警，這點警方
            沒有記載於筆錄上」，嗣又稱：「筆錄所載意思差
            不多」等語 (詳原審卷第71頁、第73頁)，顯見筆
            錄之記載並無曲解被告之意，況且依上開筆錄記載
            ，被告於接受詢問時，所委任之律師周仲鼎均全程
            陪同在場，並於詢問完畢後在筆錄後簽名，益見除
            被告之陳述出於自由己願已獲確保外，同時亦擔保
            筆錄記載未悖離被告本意。本院審理時，被告再具
            狀稱：「被告於警訊時並無供稱：基於朋友立場我
            不想害他，所以沒報警處理：及「我發覺不對時也
            找不到綽號楊哥這個人」並請求勘驗95年5月4日之
            警訊筆錄，惟被告於原審既稱「筆錄所載意思差不
            多」且被告於接受詢問時，所委任之律師周仲鼎均
            全程陪同在場，並於詢問完畢後在筆錄後簽名，己
            如前述，從而被告上開所辯，均屬責之詞，委不足
            採。另被告聲請傳訊證人陳亦崇擬證明綽號楊哥確
            以搬家為由，要求被告讓其寄放物品，惟本案之槍
            、彈為綽號楊哥所寄放，業據被告陳明，並為本判
            決所認定，此部分事證已臻明確，本院認無再予傳
            訊之必要，並予敘明。
        (III)被告雖聲請傳訊其母林黃素珍證稱：「楊哥」以搬
            家為由，委託被告保管扣案物品，並於交付時告知
            被告袋內物品為玩具槍等情，而證人林黃素珍到庭
            後，亦證述：扣案槍彈是別人拿來我寄放的，是某
            天下午8、9點時，有人來按門鈴說要找我兒子，我
            兒子下來，那個人就說他因要搬家所以要把這兩個
            手提袋寄放在我家，並告訴我兒子說，裡面是玩具
            槍及工具，我兒子就把東西拿進去放了等情，然如
            前所述，被告前於警局已明確供稱：楊哥拿來寄放
            ，打開袋子後即知道是槍械，猶同意寄藏，故證人
            林黃素珍所為之證詞，尚難為被告有利之認定。
        (Ⅳ)綜上所述，本件被告非法寄藏槍彈部分，事證明確
            ，犯行洵堪認。
    (四)查被告又未經許可寄藏具殺傷力之槍支、子彈，核其所
        為係犯槍砲彈藥刀械管制條例第8條第4項、第12條第4
        項之罪。被告以一寄藏行為，同時寄藏手槍及子彈，觸
        犯構成要件不同之罪名，應從一重論以較重之槍砲彈藥
        刀械管制條例第8條第4項之寄藏槍枝罪。扣案長槍1支
        （含長短彈匣各一，槍枝管制編號0000000000）、散彈
        槍1支（槍枝管制編號0000000000號）、制式步槍彈共
        136顆、制式霰彈共21顆，均為違禁物，而被告行為後
        ，刑法有關之沒收雖有修正，然按「沒收為從刑，與主
        刑有從屬關係，倘主刑與從刑均已修正，經依刑法第2
        條第1項但書就主刑比較結果，應適用最有利之修正前
        舊法時，依從刑附屬於主刑之原則，自不得就新舊法予
        以割裂適用，應一律適用修正前之舊法」（最高法院90
        年度台上字第4526號判決可資參照），本案主刑部分所
        應適用之法律為94年1月28日修正施行之槍砲彈藥刀械
        管制條例，有關沒收之從刑自應適用被告行為時即修正
        前刑法規定宣告沒收。另扣案具殺傷力之制式步槍子彈
        13顆，於鑑定時已試射完畢，而不具殺傷力，及另1顆
        經鑑定結果認無殺傷力之步槍子彈一顆，均不為沒收之
        諭知。
    (五)原審就此部分，予以論罪科刑，固非無見，惟查：原審
        判決之事實及理由均認被告係犯槍砲彈藥刀械管制條例
        第8條第4項、第12條第4項之寄藏罪，但判決主文卻載
        為「未經許可而持有」，其主文與事實、理由之認定，
        顯相矛盾，自有未合，被告此部分上訴意旨，並不否認
        犯罪，僅指摘原判決此部分量刑太重而不當，固無可取
        ，但原判決既有前述可議之處，此部分即屬無可維持，
        應由本院撤銷改判，被告犯數罪，巳定應執行之刑，此
        部分既經上訴而撤銷，原定之執行刑亦失所附麗，應並
        予撤銷。爰審酌被告正值年盛力壯，竟不思以正途取財
        ，且被告受寄藏槍枝具強大殺傷力，子彈數量又極為龐
        大，對社會治安已造成相當程度之危害等一切情狀，量
        處有期徒刑陸年，併科罰金新臺幣貳拾萬元，並諭知罰
        金如易服勞役，以罰金總額與陸個月之日數比例折算。
        扣案制式散彈槍1支、仿COLT廠口徑5．56MM制式步槍所
        製造之仿造步槍1支、制式步槍子彈共136顆、制式霰彈
        共21顆，並均依法宣告均沒收。
三、被告所犯上開二罪間，犯意各別，罪名不同，就罰金刑部分
    應分論併罰。並定其應執行之刑為有期徒刑陸年，併科罰金
    新臺幣貳拾萬伍仟元，罰金如易服勞役，以罰金總額與陸個
    月之日數比例折算。扣案制式散彈槍壹支（槍枝管制編號00
    00000000號）、仿COLT廠口徑5．56MM制式步槍所製造之仿
    造步槍壹支（含長短彈匣各一，槍枝管制編號0000000000）
    、制式步槍子彈共壹佰參拾陸顆、制式霰彈共貳拾壹顆，均
    沒收。
四、關於修法後法律之適用部分：按行為後法律有變更者，適用
    行為時之法律。但行為後之法律有利於行為人者，適用最有
    利於行為人之法律，刑法第2條第1項定有明文。被告等行為
    後，94年1月7日修正公布之刑法，自95年7月1日施行，有關
    刑法第42條之規定，被告行為時刑法第42第2項規定：「易
    服勞役以一元以上三元以下，折算一日，但勞役期限不得逾
    六月」、第3項規定：「罰金總額折算逾六月之日數者，以
    罰金總額與六個月之日數比例折算」，又受刑人行為時之易
    服勞役折算標準，業據修正前罰金罰鍰提高標準條例第2條
    前段規定，就其原定數額提高為100倍折算1日，則本件受刑
    人行為時之易服勞役折算標準，應以銀元三百元折算1日，
    即新台幣九折算1日。惟95年7月1日修正公布施行之刑法第
    42條第3項前段規定：「易服勞役以新台幣一仟元、二仟元
    或三仟元折算一日，但勞役期限不得逾一年」，第5項規定
    ：「罰金總額折算逾一年之日數者，以罰金總額與一年之日
    數比例折算」，比較修正前後之易服勞役折算標準，如單以
    「易服勞役以新台幣一仟元、二仟元或三仟元折算一日」部
    分，以修正後之規定，較有利於受刑人，但若以「勞役期限
    不得逾一年及罰金總額折算逾一年之日數者，以罰金總額與
    一年之日數比例折算」部分，則以修正前之規定較有利於受
    刑人，依適用法律不得分割使用之原則，應全部適用修正前
    之刑法第42條第2項、第3項前段規定，定其折算標準。
五、據上論斷，應依刑事訴訟法第369條第一項前段、第364條、
    第299條第一項前段、第300條、槍砲彈藥刀械管制條例第8
    條第4項、第12條第4項，刑法第337條、第2條第1項、第55
    條、修正前第42條第2項、第3項、第51條第7款、第38條第1
    項第1款，修正前罰金罰鍰提高標準條例第1條前段、第2條
    ，判決如主文。
本案經檢察官林炎昇到庭執行職務
中　　華　　民　　國　　96　　年　　1 　　月　　4 　　日
　　　　　　　　　刑事第五庭  審判長法　官　楊明章
　                                  法  官  王明宏
                                    法  官  戴勝利
以上正本證明與原本無異。
侵占部分不得上訴。
槍砲彈藥刀械管制條例部分如不服本判決，應於收受本判決後十
日內向本院提出上訴書狀。其未敘述上訴理由者並得於提起上訴
後十日內向本院補提理由書狀（均須按他造當事人之人數附繕本
）「切勿逕送上級法院」。
　　　　　　　　　　　　　　　　　　書記官　陳淑貞
中　　華　　民　　國　　96　　年　　1 　　月　　5 　　日
附錄：本判決論罪科刑法條：
刑法第337條：意圖為自己或第三人不法之所有，而侵占遺失物
             、漂流物或其他離本人所持有之物，處五百元以
             下罰金。
槍砲彈藥刀械管制條例第8條第1項、第4項：
             未經許可，製造、販賣或運輸鋼筆槍、瓦斯槍、
             麻醉槍、獵槍、空氣槍或第4條第1項第1款所定其
             他可發射金屬或子彈具有殺傷力之各式槍砲者，
             處無期徒刑或5年以上有期徒刑，併科新臺幣1千
             萬元以下罰金。
             未經許可，持有、寄藏或意圖販賣而陳列第1項所
             列槍枝者，處3年以上10年以下有期徒刑，併科新
             臺幣700萬元以下罰金。
槍砲彈藥刀械管制條例第12條第1項、第4項：
             未經許可，製造、販賣或運輸子彈者，處1年以上
             7年以下有期徒刑，併科新台幣500萬元以下罰金
             。
             未經許可，持有、寄藏或意圖販賣而陳列子彈者
             ，處5年以下有期徒刑，併科新台幣300萬元以下
             罰金。
